臺灣新北地方法院民事判決
110年度訴字第2758號
原      告  葉秋仙  

訴訟代理人  何宗翰律師
            徐子評律師
            黃致瑜律師
被      告  柯瑞子  
訴訟代理人  潘兆偉律師
上列當事人間請求侵權行為損害賠償事件，本院於民國111年5月
18日言詞辯論終結，判決如下：
    主      文
被告應給付原告新臺幣肆拾萬元，及自民國一百一十年十月五日
起至清償日止，按週年利率百分之五計算之利息。
原告其餘之訴駁回。
訴訟費用由被告負擔五分之一，餘由原告負擔。
本判決第一項得假執行；但被告如以新臺幣肆拾萬元為原告預供
擔保，得免為假執行。
原告其餘假執行之聲請駁回。
    事實及理由
一、原告主張：原告於民國89年5月20日與配偶甲○○結婚，並於8
    9年8月1日辦理登記。詎被告在原告與甲○○上開婚姻關係存
    續中，明知甲○○為有配偶之人，仍於103年間某日，與甲○○
    發生性行為，並於103年12月3日產下一子柯○皓。嗣被告於1
    10年7月7日寄發鶯歌郵局第137號存證信函（下稱系爭存證
    信函）予甲○○，催告甲○○應履行雙方先前簽訂並經公證之贍
    養費協議書（下稱系爭協議書），經原告於同日收受系爭存
    證信函，並詢問甲○○後，始悉上情。而被告上開行為，已有
    逾越一般社交行為之不正常往來，足以破壞原告夫妻間婚姻
    共同生活之圓滿、安全及幸福，嚴重侵害原告基於配偶關係
    之身分法益，原告因此精神上深感痛苦，自得請求被告賠償
    精神慰撫金。爰依民法第184條第1項、第195條第1項、第3
    項之規定，提起本件訴訟等語，並聲明：㈠被告應給付原告
    新臺幣（下同）200萬元，及自起訴狀繕本送達翌日起至清
    償日止，按週年利率5％計算之利息。㈡願供擔保，請准宣告
    假執行。
二、被告則以：被告原係以結婚為前提與甲○○交往，不知甲○○與
    原告間有婚姻關係，交往期間並曾論及婚嫁，故被告於101
    年11月間，曾與甲○○共同拍攝婚紗照，惟因甲○○於拍攝婚紗
    照後多次藉口推託，始未辦理後續婚禮。又被告於103年間
    某日，固曾與甲○○發生性行為，並於103年12月3日產下柯○
    皓，然迄至被告欲為柯○皓辦理出生登記時，甲○○方向被告
    坦承其先前隱瞞已婚之事實，被告自斯時起始知悉甲○○另有
    婚姻關係存在，即與甲○○結束交往關係，並要求甲○○履行扶
    養義務。又甲○○亦曾與其餘女子交往，並產下一子許○偉後
    ，再行認領，故甲○○確實在外均以單身外觀與女子交往，況
    被告倘本知甲○○與原告間有婚姻關係存在，而仍故為交往，
    何有可能再行要求甲○○給付贍養費，故被告實不知甲○○與原
    告間原有婚姻關係存在，並無侵害原告基於配偶關係身分法
    益之故意或過失，原告請求被告賠償精神慰撫金，自無理由
    等語，資為抗辯，並聲明：㈠原告之訴及假執行之聲請均駁
    回。㈡如受不利判決，願供擔保請准宣告免為假執行。
三、經查，原告主張其與甲○○於89年5月20日結婚，並於89年8月
    1日辦理登記，而被告於103年間某日，曾與甲○○發生性行為
    ，並於103年12月3日產下柯○皓，繼被告與甲○○於106年12月
    21日簽訂系爭協議書，並經臺灣臺北地方法院所屬律衡民間
    公證人事務所之公證人周家寅公證，嗣被告於110年7月7日
    寄發系爭存證信函予甲○○，並由原告於同日收受等事實，業
    據提出與其所述相符之戶籍謄本、系爭存證信函、公證書及
    系爭協議書等件為證（見本院卷第17至19頁、第21至24頁、
    第25至27頁、第29至30頁），且為被告所不爭執，堪信原告
    此部分主張為真實。　
四、至原告主張被告就上開行為，侵害原告基於配偶關係之身分
    法益而情節重大，應賠償精神慰撫金200萬元等節，則為被
    告所否認，並以前詞為辯，是本件爭點厥為：㈠原告主張被
    告於103年間某日，與甲○○發生性行為時，已知悉甲○○與原
    告間有婚姻關係，有無理由？㈡原告主張被告上開行為已侵
    害原告基於配偶關係之身分法益，請求被告負損害賠償責任
    ，有無理由？㈢原告得請求之精神慰撫金金額為何？經查：
    　
　㈠原告主張被告於103年間某日，與甲○○發生性行為時，已
    知悉甲○○與原告間有婚姻關係，有無理由？　　
　⒈查被告雖抗辯甲○○原向其隱瞞上開婚姻關係，其與甲○○係以
    結婚為前提交往，並曾於101年11月間與甲○○共同拍攝婚紗
    照，被告於103年間實不知甲○○有上開婚姻關係存在等詞，
    然為原告所否認。參以證人甲○○於本院審理時具結證稱：被
    告約於87年間，至伊斯時任職公司擔任業務助理，伊因此認
    識被告，當時伊與被告尚未交往，繼被告約於88年離職後，
    伊才開始與被告交往成為男女朋友，嗣伊於89年5月20日與
    原告結婚，伊在結婚前後都有告知被告此事，並曾於結婚後
    拿身分證給被告看，但被告與伊還有繼續交往，後來約於91
    年2月間，伊因為工作因素要派駐到越南，伊有跟被告提及
    原告也要一起到越南，才跟被告結束交往；嗣被告於97年間
    ，也到越南工作，伊與被告又復合交往，繼因被告表示沒有
    機會穿上婚紗，想與伊拍攝婚紗照留下紀念，伊自越南放假
    回去時，被告即已找好婚紗店，伊才於101年11月間應被告
    要求拍攝婚紗照，拍攝費用均由被告支付；嗣伊與被告發生
    性行為，被告因而產下柯○皓，被告發現懷孕時，並未要求
    伊辦理結婚登記或舉辦婚禮，因為被告原本即已知悉伊有婚
    姻關係存在等語（見本院卷第116至118頁）；稽之被告於本
    院審理時陳稱：伊約於86、87年間因工作認識甲○○，繼伊於
    88年離職後，即以結婚為前提與甲○○交往，後來甲○○到越南
    工作，二人因漸漸疏遠而分手；嗣伊也前去越南工作，才與
    甲○○復合交往，後來因為甲○○答應伊要結婚，伊於101年11
    月間才與甲○○拍攝婚紗照，當時伊僅有拍攝婚紗照及購買婚
    禮用鞋，但並無約定預計舉辦婚禮之時程，亦未討論宴客、
    印製喜帖等事宜，因為甲○○表示要先拍攝婚紗照後，其他事
    宜後續再行討論，後來迄至伊於103年12月3日產下柯○皓，
    均未舉辦婚禮，期間伊有覺得奇怪，並詢問甲○○，但甲○○僅
    稱工作繁忙沒有時間等語（見本院卷第146至150頁），則證
    人與被告間就證人有無向被告告知上開婚姻關係，及其等拍
    攝上開婚紗照之緣由等節，各自陳詞互核固有未符。然審酌
    被告除上開婚紗照外，僅空言泛稱其曾多次要求證人辦理結
    婚登記或舉辦婚禮未果，並未舉證以實其說，已難逕認為實
    ；佐以被告與證人於101年11月間即已拍攝上開婚紗照，迄
    至被告於103年12月間生產時，已有相當時間間隔，被告亦
    未提出相關事證以佐其等曾就後續宴客、印製喜帖等婚禮相
    關事宜進行商議籌備，此與被告抗辯其原係因與證人計畫結
    婚而拍攝婚紗照乙節，容有未合。本院綜參上情，認證人所
    證前情相較被告上開陳詞為可信，是原告主張被告於103年
    間某日，與甲○○發生性行為時，已知悉甲○○與原告間有婚姻
    關係存在乙節，洵屬有據。
  ⒉至被告雖另抗辯甲○○亦曾與其餘女子交往，並產下一子許○偉
    後，再行認領，故甲○○確實在外均以單身外觀與女子交往等
    詞，然為原告所否認，且被告就其所辯甲○○與其他女子交往
    之過程及認領許○偉之緣由等節，並未舉證以實其說，況甲○
    ○縱曾與其他女子交往，此亦與被告與甲○○交往時是否知悉
    其有婚姻關係存在乙節，並無必然關連，被告執此為辯，自
    非有據。又被告雖有寄發系爭存證信函予甲○○，催告甲○○應
    履行系爭協議書，然被告催告甲○○應依系爭協議書履行義務
    ，其可能原因非僅一端，此與被告與甲○○交往時是否知悉其
    有婚姻關係存在乙節，係屬二事，被告徒憑其倘原知上開婚
    姻關係存在，自知理虧，何有可能再行發函催告甲○○履行系
    爭協議書等詞置辯，亦非有據，要無可採。
　㈡原告主張被告上開行為已侵害原告基於配偶關係之身分法益
    ，請求被告負損害賠償責任，有無理由？
  ⒈按因故意或過失，不法侵害他人之權利者，負損害賠償責任
    。故意以背於善良風俗之方法，加損害於他人者，亦同；不
    法侵害他人之身體、健康、名譽、自由、信用、隱私、貞操
    ，或不法侵害其他人格法益而情節重大者，被害人雖非財產
    上之損害，亦得請求賠償相當之金額；前2項規定，於不法
    侵害他人基於父、母、子、女或配偶關係之身分法益而情節
    重大者，準用之，民法第184條第1項、第195條第1項前段、
    第3項分別定有明文。再婚姻係以夫妻之共同生活為其目的
    ，配偶應互相協力保持其共同生活之圓滿安全及幸福，而夫
    妻互守誠實，係為確保其共同生活之圓滿安全及幸福之必要
    條件，故應解為配偶因婚姻契約而互負誠實之義務，配偶之
    一方行為不誠實，破壞共同生活之圓滿安全及幸福者，即為
    違反因婚姻契約之義務而侵害他方之權利（最高法院55年台
    上字第2053號判例意旨參照）。
　⒉查被告於103年間某日，明知原告與甲○○有上開婚姻關係存在
    ，仍與甲○○發生性行為，並於103年12月3日產下柯○皓等情
    ，業據認定如前，顯已逾越結交普通朋友等一般社交關係之
    範圍，而具有婚姻關係外之不正常往來甚明，則被告與甲○○
    以前開方式互動，自屬不法侵害原告基於配偶關係之身分法
    益而情節重大，並足使原告受有精神上之痛苦，揆諸前揭法
    條及裁判意旨，原告依侵權行為法律關係，請求被告賠償其
    所受非財產上之損害，即屬有據。
　㈢原告得請求之精神慰撫金金額為何？　
　⒈按慰撫金之賠償，其核給之標準固與財產上損害之計算不同
    ，然非不可斟酌雙方身分、資力與加害程度，及其他各種情
    形核定相當之數額（最高法院51年台上字第223號判例意旨
    參照）。查被告因上開行為，侵害原告基於配偶關係之身分
    法益且情節重大，原告自受有相當程度之精神上痛苦，故原
    告請求被告就其非財產上之損害，負損害賠償責任，洵屬有
    據。又原告為高職畢業，現為家庭主婦，名下原有房屋、土
    地及投資等財產；被告為高職畢業，現職為行政人員，月薪
    約3萬元，名下原有汽車及投資等財產等情，業經兩造分別
    陳明在卷，並有本院依職權調閱之兩造稅務電子閘門財產所
    得調件明細表附卷可稽（另置於限閱卷內）。爰審酌兩造之
    身分、地位、財產狀況、被告侵害行為之態樣，兼衡被告為
    思慮成熟、有判斷是非能力之成年人，竟仍為前開破壞原告
    婚姻生活圓滿安全之行為，暨原告精神上所遭受痛苦之程度
    等一切情狀，認原告得請求之精神慰撫金以40萬元為適當，
    應予准許；逾此範圍之請求，尚屬過高，則非有據。
　⒉末按給付無確定期限者，債務人於債權人得請求給付時，經
    其催告而未為給付，自受催告時起，負遲延責任；其經債權
    人起訴而送達訴狀，或依督促程式送達支付命令，或為其他
    相類之行為者，與催告有同一之效力；又遲延之債務，以支
    付金錢為標的者，債權人得請求依法定利率計算之遲延利息
    ；應付利息之債務，其利率未經約定，亦無法律可據者，週
    年利率為5％，民法第229條第2項、第233條第1項前段、第20
    3條分別定有明文。本件原告請求被告給付之損害賠償，係
    以支付金錢為標的，故原告請求被告給付自起訴狀繕本送達
    翌日即110年10月5日（見本院卷第41頁）起至清償日止，按
    週年利率5％計算之利息，應予准許。
五、綜上所述，原告依侵權行為之法律關係，請求被告給付40萬
    元，及自110年10月5日起至清償日止，按週年利率5％計算之
    利息，為有理由，應予准許；逾此範圍之請求，為無理由，
    應予駁回。
六、本件事證已臻明確，兩造其餘攻防方法及所提證據，核與判
    決結果不生影響，爰不予逐一論駁，附此敘明。
七、本件原告勝訴部分，本院命被告給付之金額未逾50萬元，爰
    依民事訴訟法第389條第1項第5款規定，依職權為假執行之
    宣告，而原告勝訴部分雖陳明願供擔保聲請宣告假執行，然
    其聲請僅係促使法院為職權之發動，爰不另為供擔保准予假
    執行之諭知；又被告陳明願供擔保，請求免為假執行，核無
    不合，爰酌定相當擔保金額准許之。至於原告敗訴部分，其
    假執行聲請亦已失所附麗，應併予駁回。
八、訴訟費用負擔之依據：民事訴訟法第79條。　　
中　　華　　民　　國　　111 　年　　5 　　月　　31　　日
                  民事第七庭    法　官　李宇銘
以上正本係照原本作成。
如對本判決上訴，須於判決送達後20日之不變期間內，向本院提
出上訴狀。如委任律師提起上訴者，應一併繳納上訴審裁判費。
中　　華　　民　　國　　111 　年　　6 　　月　　1 　　日
　　　　　　　　　　　　        書記官  李律廷